【裁判字號】    99,交抗,1933
【裁判日期】    991006
【裁判案由】    違反道路交通管理處罰條例
【裁判全文】
臺灣高等法院交通事件裁定            99年度交抗字第1933號
抗  告  人
即受處分人  甲○○
上列抗告人即受處分人因違反道路交通管理處罰條例案件，不服
臺灣臺北地方法院，中華民國99年9 月16日所為裁定（99年度交
聲字第1475號），提起抗告，本院裁定如下：
    主  文
原裁定撤銷，發回臺灣臺北地方法院。
    理  由
一、本件異議意旨、原裁定意旨均詳如原裁定書所載（如附件）
    。
二、抗告意旨略以：抗告人於民國99年6 月15日18時30分許，自
    萬盛街由北向南行駛，在接近萬盛街108 號紅綠燈巷口前，
    打左轉燈欲左轉時，對向1 部計程車同時由南向北行駛禮讓
    抗告人之車轉彎，待抗告人確定對向已無直行車輛通行之情
    ，始慢速左轉，惟當抗告人所駕駛之車輛已左轉將駛進巷道
    時，因後方遭機車騎士（車號533-BFE） 車速過快滑倒，撞
    擊至抗告人車右後輪胎及輪圈，是本件交通事故係可歸責於
    後方機車騎士，難謂抗告人未盡注意義務，有違反道路交通
    安全規則「轉彎車應讓直行車先行」之規定，為此請求撤銷
    原裁定等語。
三、按「違反行政法上義務之行為非出於故意或過失者，不予處
    罰」，行政罰法第7 條定有明文。次按「汽車行駛至交岔路
    口，其行進、轉彎，應依下列規定：……七、轉彎車應讓直
    行車先行」；「汽車駕駛人轉彎時，有下列情形之一者，處
    新臺幣（下同）600 元以上1800元以下罰鍰：六、轉彎車不
    讓直行車先行」；「汽車駕駛人，駕駛汽車違反道路交通安
    全規則、第33條之管制規則，因而肇事致人受傷者，記違規
    點數3 點；致人重傷者，吊扣其駕駛執照3 個月至6 個月」
    、「汽車駕駛人有下列各款所列條款之一者，除依原條款處
    罰鍰外，並予記點：一、有第33條第1 項、第2 項、第38條
    第1 項、第40條、第45條、第47條第1 款至第3 款、第48條
    、第49條或第60條第1 項、第2 項第1 款、第2 款情形之一
    者，各記違規點數1 點」，道路交通安全規則第102 條第1
    項第7 款、道路交通管理處罰條例第48條第1 項第6 款、第
    61條第3 項、第63條第1 項第1 款分別定有明文。
四、經查：本件抗告人於99年6 月15日18時30分，駕駛車牌號碼
    AG－4247號自小客貨車，行經萬盛街108 號路口發生交通事
    故，與翁仕峻所騎乘之車號533-BFE 機車發生碰撞，且翁仕
    峻之左手、左腳、右手有擦傷，並經警舉發一節，此為抗告
    人所不爭執，並有臺北市政府警察局舉發違反道路交通管理
    事件通知單、臺北市交通事件裁決所北市裁罰字第裁22-A1A
    241946號裁決書、臺北市政府警察局交通警察大隊99年7 月
    16日北市警交大事字第09931802400 號函在卷可稽。惟按現
    代國家基於「有責任始有處罰」之原則，對於違反行政法上
    義務之處罰，應以行為人主觀上有可非難性及可歸責性為前
    提，如行為人主觀上並非出於故意或過失情形，應無可非難
    性及可歸責性。本件抗告人係車右後輪胎及輪圈遭受擦損，
    且臺北市政府警察局交通警察大隊表示「533-BFE 普通重型
    機車：1.涉嫌未注意車前狀況。2.肇事後，未能標繪車輛位
    置，移動車輛」，有臺北市政府警察局交通警察大隊99年7
    月16日北市警交大事字第09931802400 號函（原審卷第19頁
    ）在卷可憑。是抗告人之轉彎車輛於轉彎前或當時，是否已
    目睹有直行之533-BFE 普通重型機車要來之情？抗告人有無
    禮讓直行車輛先行之可能性？抗告人所駕駛之轉彎車未讓直
    行車先行，是否有過失？尚有研求之餘地。本件抗告人之抗
    告意旨指摘原裁定不當，非無理由，自應由本院將原裁定撤
    銷，發回原審法院更為妥適之處置。
五、據上論結，應依道路交通案件處理辦法第26條，刑事訴訟法
    第413 條，裁定如主文。
中    華    民    國    99    年    10    月    6     日
                  刑事第二十庭審判長法  官  楊貴雄
                                    法  官  林銓正
                                    法  官  許必奇
以上正本證明與原本無異。
不得再抗告。
                                    書記官  高郁婷
中    華    民    國    99    年    10    月    11    日

司法院資訊處製作；財團法人民間司法改革基金會備份。
